臺灣嘉義地方法院刑事判決　　　　　　　　　　　　　九十一年度易字第一五二號
　　公　訴　人　臺灣嘉義地方法院檢察署檢察官
　　被　　　告　甲○○
右列被告因業務侵占等案件，經檢察官提起公訴（九十年度偵字第六九七八號），本
院判決如左：
    主  文
甲○○連續意圖為自己不法之所有，而侵占對於業務上所持有之物，處有期徒刑壹年
。偽造之「黃江村」、「張永健」印章各壹枚及如附表所示之印文均沒收。
    事  實
一、甲○○係乙○○○○公寓大廈管理委員會（下稱乙○○○○管理委員會）第五屆
    主任委員，負責公寓大廈事務之管理，包括財務基金之保管掌理，為從事業務之
    人，因對外積欠債務，竟意圖為自己不法之所有，基於概括犯意，連續（一）於
    八十九年九月間在臺中市○○路委託不知情之人，偽刻大廈監察委員黃江村及財
    務委員張永健印章，分別於民國八十九年九月二十一日、八十九年九月二十二日
    偽填如附表編號五、六所示臺灣省合作金庫活期儲蓄存款取款條，並於其上蓋用
    前開偽造印章、個人私章及其保管之乙○○○○大廈管理委員會印章，持之向合
    作金庫銀行北嘉義分行行使，分別提領前開乙○○○○管理委員會存放於臺灣省
    合作金庫之存款（帳號：000000000號）存款新臺幣（下同）十五萬元
    、八萬七千元，並以易持有為所有之意思，挪為己用，足以生損害於乙○○○○
    管理委員會財務管理之正確性及黃江村、張永健之名譽。（二）於九十年三月二
    日又以乙○○○○管理委員會存放於臺灣省合作金庫之定期存款存單（存單號碼
    ：Ａ0000000號）一百萬元遺失為由，以前開偽造印章，加蓋於偽填之附
    表編號一所載之單摺掛失止付申請暨新單摺補領書上，持向合作金庫銀行北嘉義
    分行辦理掛失止付，由該合作金庫補發如附表編號二所示一百萬元面額定存單一
    張（存單號碼：Ａ0000000號），甲○○隨即將其中五十萬元提領並以易
    持有為所有之意思侵占入己，另外五十萬元則辦理如附表編號三所示定期存款（
    存單號碼：Ａ0000000號），並在編號二、三之存單背面均加蓋前開偽造
    之印章。嗣於九十年四月三十日，復以前開偽造之印章蓋用於偽填之附表編號四
    所示定期（儲蓄）存款中途解約通知書，持向合作金庫銀行北嘉義分行辦理定期
    存款中途解約，並提領該五十萬元存款，以易持有為所有之意思，挪用花費殆盡
    ，足以生損害於乙○○○○管理委員會財務管理之正確性及黃江村、張永健之名
    譽。（三）於不詳之時間，將其所持有乙○○○○管理委員會九十年四月份向住
    戶收取之管理費二十一萬四千一百元、於九十年二月間向大同奧地斯公司收取之
    回饋金三萬元、八十九年間車道鐵捲門遭損壞之賠償金七千元及後車道遙控器四
    個，變易為所有之意思，侵占入己。迨乙○○○○管理委員會改選第六屆主任委
    員，交接清查後始知上情。
二、案經乙○○○○管理委員會訴由臺灣嘉義地方法院檢察署檢察官偵查起訴。
    理  由
一、右揭事實，業據被告甲○○坦承不諱，核與告訴人於偵查中之指述情節相符，並
    有合作金庫銀行北嘉義分行九十年五月十八日以（九０）合金北嘉字第二一六號
    函附之單摺掛失止付申請暨新單摺補領書、補發面額一百萬元之定期存款存單、
    現金支出傳票、面額五十萬元之定期存款存單、定期（儲蓄）存款中途解約通知
    書、取款憑條等單據影本及被告侵占社區公款及公物明細等附卷可佐，足見被告
    之自白與事實相符，本件事證已臻明確，被告犯行洵堪認定。
二、查甲○○係乙○○○○公寓大廈管理委員會（下稱乙○○○○管理委員會）第五
    屆主任委員，負責公寓大廈事務之管理，包括財務基金之保管掌理等情，業據被
    告陳明在卷，為從事業務之人。故核被告所為，係犯刑法第三百三十六條第二項
    之業務侵占罪、同法第二百十六條、第二百十條之行使偽造私文書罪。被告利用
    不知情之人偽造「黃江村」、「張永健」之印章，係間接正犯。而被告上開偽造
    印章之行為，為偽造私文書之階段行為，又連續偽蓋「黃江村」、「張永健」印
    章、盜用乙○○○○大廈管理委員會印章，係偽造私文書之部分行為，均應分別
    為連續偽造單摺掛失止付申請暨新單摺補領書、補發面額一百萬元之定期存款存
    單、面額五十萬元之定期存款存單、定期（儲蓄）存款中途解約通知書、取款憑
    條等私文書所吸收，均不另論罪。又被告偽造上開私文書後，復持以行使，其偽
    造私文書之低度行為，均應為行使之高度行為所吸收，亦不另論罪。又被告先後
    多次業務侵占、行使偽造私文書之行為，均時間緊接，犯罪構成要件相同，顯均
    係基於概括犯意為之，均應依刑法第五十六條之規定，分別論以一罪，並分別加
    重其刑。再被告所犯上開連續業務侵占罪及連續行使偽造私文書罪二罪間，有方
    法、結果之牽連關係，應依刑法第五十五條之規定，從一較重之連續業務侵占罪
    處斷。爰審酌被告犯罪之動機、目的、手段、所生危害，及侵占金額高達一百四
    十餘萬元，且尚未與被害人達成和解，惟犯後已坦承犯行、態度良好等一切情狀
    ，量處如主文所示之刑，以資懲儆。至偽刻「黃江村」、「張永健」之印章各一
    枚及被告偽造之印文，雖均未扣案，惟不能證明業已滅失，係偽造之印章、印文
    ，均應依同法第二百十九條之規定，宣告沒收。另被告上開盜蓋乙○○○○大廈
    管理委員會印章，係被告任期內所保管之印章，並非被告另行偽造之印章，業據
    被告甲○○供承在卷，起訴意旨認該印章係被告偽刻，應屬誤會，附此敘明，是
    上開盜蓋之印章部分，爰不為沒收之諭知，附此敘明。
據上論斷，應依刑事訴訟法第二百九十九條第一項前段，刑法第五十六條、第三百三
十六條第二項、第二百十六條、第二百十條、第五十五條、第二百十九條，罰金罰鍰
提高標準條例第一條前段，判決如主文。
本案經檢察官游悅晨到庭執行職務
中      華      民      國    九十一    年      七      月    二十三    日
                                    臺灣嘉義地方法院刑事第三庭
                                          審判長法  官  沈 福 財
                                                法  官  王 漢 章
                                                法  官  陳 端 宜
附表：
┌──┬───────────────┬───────────────┐
│編號│                              │                              │
├──┼───────────────┼───────────────┤
│一  │單摺掛失止付申請暨新單摺補領書│偽造「黃江村」、「張永健」之印│
│    │                              │文各一枚。                    │
├──┼───────────────┼───────────────┤
│二  │臺灣省合作金庫定期存款存單    │偽造「黃江村」、「張永健」之印│
│    │（Ａ0000000）背面      │文各一枚。                    │
├──┼───────────────┼───────────────┤
│三  │臺灣省合作金庫定期存款存單    │偽造「黃江村」、「張永健」之印│
│    │（Ａ0000000）背面      │文各一枚。                    │
├──┼───────────────┼───────────────┤
│四  │定期（儲蓄）存款中途解約通知書│偽造「黃江村」、「張永健」之印│
│    │                              │文各一枚。                    │
├──┼───────────────┼───────────────┤
│五  │合作金庫取款憑條              │偽造「黃江村」、「張永健」之印│
│    │（八十九年九月二十一日）      │文各一枚。                    │
├──┼───────────────┼───────────────┤
│六  │合作金庫取款憑條              │偽造「黃江村」、「張永健」之印│
│    │（八十九年九月二十二日）      │文各一枚。                    │
└──┴───────────────┴───────────────┘
右正本證明與原本無異。
如不服本判決，應於判決送達後十日內，向本院提出上訴狀。
                                          書記官   尹  玉  琪
中      華      民      國    九十一    年      七      月    二十三    日
附錄論罪科刑法條
刑法第二百十六條：
行使第二百十條至第二百十五條之文書者，依偽造、變造文書或登載不實事項或使登
載不實事項之規定處斷。
刑法第二百十條：
偽造、變造私文書，足以生損害於公眾或他人者，處五年以下有期徒刑。
刑法第三百三十六條：
對於公務上或因公益所持有之物，犯前條第一項之罪者，處一年以上七年以下有期徒
刑，得併科五千元以下罰金。
對於業務上所持有之物，犯前條第一項之罪者，處六月以上五年以下有期徒刑，得併
科三千元以下罰金。
前二項之未遂犯罰之。
